【裁判字號】    98,交抗,2411
【裁判日期】    981028
【裁判案由】    違反道路交通管理處罰條例
【裁判全文】
臺灣高等法院交通事件裁定            98年度交抗字第2411號
抗  告  人
即受處分人    甲○○
上列抗告人因違反道路交通管理處罰條例案件，不服臺灣板橋地
方法院，中華民國98年8月28日所為裁定（98年度交聲字第3007
號），提起抗告，本院裁定如下：
    主  文
抗告駁回。
    理  由
一、原裁定意旨略以：本件原處分機關因異議人即受處分人「駕
    車行經有燈光號誌管制之交岔路口闖紅燈」之違規行為，依
    道路交通管理處罰條例第53條第1項、第63條第1項規定，於
    民國（下同）97年2月21日以北監蘆字第裁46-CO0000000號
    違反道路交通管理事件裁決書，裁處異議人罰鍰新臺幣（下
    同）4500元，並記違規點數3點，且此裁決書於97年2月26日
    送達異議人之住所地即臺北縣三重市○○街100號，並以寄
    存送達方式將該裁決書寄存於當地之郵政機關，此有原處分
    機關裁決書及送達證書各1件在卷可稽，是上開裁決書業於
    97年3月7日發生送達之效力，並自同年月8日起算異議期間
    。而原處分機關係位於臺北縣蘆洲市，異議人於受處分當時
    則係居住於臺北縣三重市，在途期間有2日，故異議人應於
    97年3月29日前提出異議，方屬適法，然其竟遲至98年8月13
    日始聲明異議，顯已逾異議期間等語。
二、抗告意旨略以：抗告人不懂法律，且未收受本件違反道路交
    通管理事件之裁決書，卻遭加重議處，抗告人誠屬不服云云
    。
三、按受處分人，不服第8條主管機關所為之處罰，得於接到裁
    決書之翌日起20日內，向管轄地方法院聲明異議；交通法庭
    認聲明異議不合法律上之程式或其異議權已經喪失者，應以
    裁定駁回之，道路交通管理處罰條例第87條第1項、道路交
    通案件處理辦法第18條前段分別定有明文。故受處分人自應
    於上開規定之期間內向法院聲明異議，倘受處分人逾期異議
    ，即於法不合，法院自應裁定駁回。次按違反道路交通管理
    事件統一裁罰標準及處理細則第5條規定，處理違反道路交
    通管理事件，有關文書之送達程序，依行政程序法之規定；
    而行政程序法第74條第1項僅規定寄存送達之方式，並無就
    行政文書寄存送達之生效時間另為規定，而駕駛人因交通違
    規事件，經監理站依道路交通管理處罰條例裁處罰鍰之裁決
    書，其性質係屬於處理違反「道路交通管理」事件之行政文
    書，尚未達法院依道路交通案件處理辦法第2條第1款所稱之
    「聲明異議之案件」之交通案件之程度，自不適用道路交通
    管理處罰條例第89條前段所指之法院受理「交通事件」準用
    刑事訴訟法之規定，從而有關裁決書送達之程序，自應依違
    反道路交通管理事件統一裁罰標準及處理細則第5條之規定
    ，即適用行政程序法有關文書送達之規定。再按，送達於應
    受送達人之住居所、事務所或營業所為之；於送達處所不獲
    會晤應受送達人時，得將文書付與有辨別事理能力之同居人
    、受僱人或應送達處所之接收郵件人員；送達不能依前2 條
    規定為之者，得將文書寄存送達地之地方自治或警察機關，
    並做送達通知書2份，一份黏貼於應受送達人住居所、事務
    所、營業所或其就業處所門首，另一份交由鄰居轉交或置於
    該送達處所信箱或其他適當位置以為送達；前項情形，由郵
    政機關為送達者，得將文書寄存於送達地之郵政機關，行政
    程序法第72條第1項前段、第73條第1項、第74條第1項、第2
    項分別定有明文，故依行政程序法第74條第1項規定所為之
    寄存送達，並未準用民事訴訟法第138條第2項規定，自應於
    寄存送達當日即生送達效力（參本院97年法律座談會刑事類
    提案彙編意見、最高行政法院95年度裁字第02663號裁定意
    旨可資參照）。末按依道路交通管理處罰條例第87條規定向
    管轄法院聲明異議之期間，自裁決送達之翌日起算，並得依
    法扣除在途期間及聲請回復原狀，道路交通案件處理辦法第
    12條亦定有明文，而此在途期間之計算，依「法院訴訟當事
    人在途期間標準」定之。
四、經查：本件北監蘆字第裁46-CO0000000號違反道路交通管理
    事件裁決書，於97年2月26日送達抗告人之住所地即臺北縣
    三重市○○街100號，並以寄存送達方式將該裁決書寄存於
    當地之郵政機關，此有原處分機關裁決書及送達證書各1件
    在卷可稽，依上開說明，該裁決書應於97年2月26日即發生
    送達之效力，而於翌日即同年月27日開始起算20日異議期間
    ，另加計抗告人因住所地設在臺北縣三重市，尚有在途期間
    2日，異議期間應於同年3月19日屆滿，則抗告人卻遲至98年
    8 月13日始聲明異議，此有公路總局臺北區監理所蘆洲監理
    站第三股收件章蓋於原審卷附聲明異議狀可稽，顯已逾越法
    定異議期間，其異議即屬不合法律上程式且無從補正，揆諸
    首揭說明，自應駁回其異議。至原裁定雖誤算寄存送達生效
    日為97年3月7日（實應為97年2月26日發生送達效力），然
    於抗告人已逾越法定異議期間之事實，不生影響，併此更正
    之，附此敘明。抗告意旨雖以未收到裁決書及不諳法律條文
    等辭置辯。然查，該裁決書業已合法送達，業如前述。再者
    ，該裁決書上亦已附記受處分人如不服處罰時需如何救濟之
    教示記載，是抗告人所辯並無足取，綜上，原裁定認抗告人
    逾越法定異議不變期間，駁回抗告人之異議，業已詳敘其認
    定之理由，雖原裁定關於期間之計算有錯誤，然既經本院加
    以更正，復未影響抗告人權益。是本件抗告並無理由，應予
    駁回。
據上論斷，應依道路交通案件處理辦法第26條、刑事訴訟法第41
2條，裁定如主文。
中    華    民    國    98    年    10    月    28    日
                  刑事第五庭  審判長法  官  高明哲
                                    法  官  林洲富
                                    法  官  高玉舜
以上正本證明與原本無異。
不得再抗告。
                                    書記官  許雅淩
中    華    民    國    98    年    10    月    29    日


司法院資訊處製作；財團法人民間司法改革基金會備份。
